臺灣臺中地方法院民事判決　九十三年度訴字第八六二號
　　原　　　告　甲　○
　　被　　　告　丙○○
　　　　　　　　乙　○
右當事人間清償債務事件，本院於民國九十三年九月二十七日言詞辯論終結，判決如
左：
    主      文
被告應給付原告新台幣壹佰貳拾貳萬玖仟玖佰肆拾肆元，及自民國九十二年四月十九
日起至清償日止，按年息百分之五計算之利息。
原告其餘之訴駁回。
訴訟費用由被告負擔十分之三；餘由原告負擔。
本判決原告勝訴部分，於原告以新台幣肆拾壹萬元為被告供擔保後，得假執行。
原告其餘假執行之聲請駁回。
    事實及理由
一、原告主張：被告乙○、丙○○二人係原告之妹、妹夫，原告信任被告二人，原告
    匯入被告丙○○設於台中二信水湳分社帳戶內之款額，原係原告向銀行貸款以備
    將來景氣較佳時購買法拍屋之用，因九二一地震房地產不景氣，原告之款項一直
    存放在被告丙○○之銀行帳戶，原告於民國九十一年九月準備標購法拍屋時，即
    要求被告將寄放之錢匯回埔里時才發現原告寄存的錢已被被告二人挪用開銷，並
    經再三催討均置之不理，爰依寄託法律關係提起本件訴訟等語。並聲明：(一)被告
    應連帶給付原告新台幣（下同）三百九十六萬元，及自九十二年四月十九日起至
    清償日止，按年息百分之五計算之利息；(二)原告願供擔保請准宣告假執行。
二、被告則以：被告丙○○將其所有坐落南投縣埔里鎮○○街九號房屋（一樓至三樓
    ）乙棟於九十年十二月間委託原告全權處理出售事宜，當時以六百零六萬元成交
    ，除原已向銀行貸款之二百三十萬元外，尚須再給付三百七十六萬元予被告丙○
    ○，然原告卻稱被告乙○積欠其款項，減去三百七十六萬元後，尚欠三百九十六
    萬元，而要求被告等簽具收條，被告丙○○對原告計算債務相抵之方式並不清楚
    ，祇因原告與被告乙○係姊妹關係，故簽具收條，原告自應理清爭議，又原告於
    九十年間家中辦喜事，向被告丙○○借價值數十萬元鑽戒乙枚言明事後歸還，經
    再三催討，卻不予理會，雖被告乙○坦稱積欠原告三百九十六萬元，然被告丙○
    ○卻全然不知，原告應詳實舉證，又兩造於本件訴訟中，於九十三年四月二十八
    日達成協議，約定以被告乙○就坐落南投縣埔里鎮○○段第七六七、七六七之一
    、七六七之三、七六八地號土地之四分之一權利讓與原告，以公告地價即每平方
    公尺一千四百元之二倍計算價額扣抵部分系爭債務等語，資為抗辯。並聲明：駁
    回原告之訴。
三、本件不爭執之事實：
（一）原告提出九十一年七月十八日其暫寄被告現金保管條由被告兩人簽名。
（二）原告提出匯款紀錄及款項明細表。匯款均匯到被告丙○○帳戶內。
（三）原告主張寄放款項三百九十六萬元與被告兩人，被告乙○不爭執。
（四）原告主張利息起算日自九十二年四月十九日起算，以年息百分之五計算，被告
      乙○不爭執。
四、得心證之理由：
（一）原告主張之右揭事實，已據其提出被告二人之簽名之字據、本票乙張、匯票、
      許弘仁埔里鎮台灣銀行存摺、暫寄現金出入保管明細表為證，被告二人對於原
      告提出九十一年七月十八日其暫寄被告現金保管條由被告兩人簽名及原告提出
      匯款紀錄及款項明細表，匯款均匯到被告丙○○帳戶內等事實俱不爭執，而被
      告乙○復對於原告主張寄放款項三百九十六萬元予被告丙○○帳戶內，被告兩
      人均有同意乙節為自認（本院九十三年四月二十八日言詞辯論筆錄參看），堪
      認原告主張之事實應屬可採，被告丙○○空言否認其與原告存有系爭款項之寄
      託關係，及抗辯：兩造間存有債務相抵之爭議或原告曾向被告丙○○借價值數
      十萬元鑽戒乙枚未予歸還等節，此皆為原告所否認，被告丙○○亦未舉證以實
      說，尚難採信。
（二）寄託物為代替物時，如約定寄託物之所有權移轉於受寄人，並由受寄人以種類
      、品質、數量相同之物返還者，為消費寄託。自受寄人受領該物時起，準用關
      於消費借貸之規定；又寄託物為金錢時，推定其為消費寄託，民法第第六百零
      二條第一項、第六百零三條分別定有明文。又依消費寄託準用消費借貸第四百
      七十八條，借用人應於約定期限內，返還與借用物種類、品質、數量相同之物
      ，未定返還期限者，借用人得隨時返還，貸與人亦得定一個月以上之相當期限
      ，催告返還。本件系爭款項係原告暫放在被告處，以備將來景氣較佳時購買法
      拍屋之用，非借予被告，則原告將上開款項交付被告，成立消費寄託契約，本
      件原告於九十三年四月十三日本件起訴後，復於九十三年八月十三日聲請南投
      縣埔里鎮調解委員會調解未成立，有原告提出調解不成立證明書為憑，迄今已
      逾一個月以上相當期限，被告仍未返還系爭寄託款項，依前開法條之規定，原
      告自得請求返還系爭款項。
（三）又被告抗辯：兩造於訴訟中，於九十三年四月二十八日達成協議，以被告乙○
      就坐落南投縣埔里鎮○○段第七六七、七六七之一、七六七之三、七六八地號
      土地之四分之一權利讓與原告，以公告地價即每平方公尺一千四百元之二倍計
      算價額扣抵部分系爭債務等語，並提出協議書一份為證，原告自認該協議書為
      真正（參看本院九十三年六月二十一日言詞辯論筆錄），然辯稱：該協議書為
      無效云云，經查，該協議書內載：立切結書人甲方乙○（即本件被告）、乙方
      甲○（即本件原告），就坐落南投縣埔里鎮○○段第七六七之一、七六七之三
      、七六七、七六八（誤寫為柒陸佰，此為兩造所是認）地號、地目田，持分二
      分之一中，．．．其中甲方乙○四分之一部分（約一五０坪左右）願以公告現
      值乘以二之價錢轉讓乙方甲○，作為債務償還價位等情，原告抗辯該協議書無
      效乙節，並未舉證以實其說，自非可採，該協議書自有拘束兩造之效力，按和
      解者，謂當事人約定，互相讓步，以終止爭執或防止爭執發生之效力；和解有
      使當事人所拋棄之權利消滅及使當事人取得和解契約所訂明權利之效力，民法
      第七百三十六條、第七百三十七條分別定有明文，原告與被告乙○既訂有前揭
      協議，則原告請求之系爭款項自應將協議書內被告乙○轉讓土地權利之價額扣
      除之，始符合協議之真意。依原告提出土地登記謄本所示，坐落南投縣埔里鎮
      ○○段第七六七之一（已更改為七六七之一地號，面積一八０．四四平方公尺
      ）、七六七之三（已更改為二七六地號，面積五．四八平方公尺）、七六七（
      已更改為三九九地號，面積二０三．三九平方公尺）、七六八地號（已更改為
      四七一地號，面積三五一０．七七平方公尺），四筆土地總面積為三九００．
      ０八平方公尺，以四分之一計算，被告乙○之權利面積為九七五．０二平方公
      尺，公告現值為每平方公尺一千四百元，系爭協議書約定以公告現值二倍即以
      二千八百元計算價額，則系爭協議書被告乙○土地權利轉讓折價為二百七十三
      萬零五十六元（計算式：2800*975.02=0000000），自應在原告請求系爭款項
      中扣除，則原告得請求返還一百二十二萬九千九百四十四元。（0000000-
      0000000=0000000）
（四）綜前所述，原告依消費寄託關係請求被告給付一百二十二萬九千九百四十四元
      及自九十二年四月十九日起算以年息百分之五計算（被告乙○對此利息計算不
      爭執），於法有據，應予准許。逾此範圍之請求，於法不合，應予駁回。至於
      原告請求被告連帶給付，惟查連帶債務須當事人間有明示對於債務人各負全部
      清償之責，或以法律有規定者為限（民法第二百七十二條參看），本件並無明
      示或法律有規定之情形，原告請求被告二人負連帶給付責任，於法無據，不應
      准許。
（五）原告陳明願供擔保聲請宣告假執行，就原告勝訴部分，經核無不合，爰酌定相
      當之擔保金額准許之，至原告敗訴部分，其假執行之聲請已失所附麗，應併駁
      回之。
（六）本件事實已臻明確，兩造其餘攻擊防禦及證據調查，均與本案之判斷不生影響
      ，自勿庸一一審酌論列，併此敘明。
五、據上論結，本件原告之訴為一部有理由，一部無理由，依民事訴訟法第七十九條
    、第三百九十條第二項，判決如主文。
中　　　華　　　民　　　國　　九十三　　年　　　十　　　月　　十五      日
                                        臺灣臺中地方法院民事第三庭
~B法　　　官　張國華
右為正本係照原本作成。
如不服本判決，應於判決送達後二十日內，向本院提出上訴狀。
中　　　華　　　民　　　國　　九十三　　年　　　十　　　月　　十九      日
~B法院書記官
